最高法院刑事判決　　　　　　　　　 110年度台上字第5507號
上　訴　人　詹昱安 
上列上訴人因違反毒品危害防制條例案件，不服臺灣高等法院中
華民國110年5月13日第二審判決（110 年度上訴字第1031號，起
訴案號：臺灣士林地方檢察署108年度偵字第14962號），提起上
訴，本院判決如下：
    主  文
上訴駁回。
    理  由
一、按刑事訴訟法第377 條規定，上訴於第三審法院，非以判決
    違背法令為理由，不得為之。是提起第三審上訴，應以原判
    決違背法令為理由，係屬法定要件。如果上訴理由書狀並未
    依據卷內訴訟資料，具體指摘原判決不適用何種法則或如何
    適用不當，或所指摘原判決違法情事，顯與法律規定得為第
    三審上訴理由之違法情形，不相適合時，均應認其上訴為違
    背法律上之程式，予以駁回。
二、本件原判決維持第一審關於論處上訴人詹昱安販賣第二級毒
    品4 罪刑（即如原判決附表一編號1至4所示）部分之判決，
    駁回上訴人此部分在第二審之上訴，已載敘其所憑之證據及
    理由。所為論斷，俱有卷內證據資料可資覆按。
三、按刑法第59條所規定之酌減其刑，必須犯罪另有特殊之原因
    與環境，在客觀上足以引起一般同情，認為即予宣告法定最
    低度刑尤嫌過重者，始有其適用。至於是否援引刑法第59條
    酌減其刑，係屬事實審法院得依職權自由裁量之事項，果其
    裁量權之行使未見有濫用情形，自不得任意指為違法。查原
    判決依修正前毒品危害防制條例第17條第2 項規定，予以減
    輕其刑後，說明第一審判決依上訴人之犯罪動機、目的、手
    段及其家庭生活等一切情狀，並無客觀上顯然足以引起一般
    之同情，堪認處以法定最低度刑仍嫌過重之情形，而均不依
    刑法第59條規定酌減其刑，於法核無不合，應予維持等旨，
    已詳述其理由，核無濫用裁量權或裁量不當之情形，即不容
    任意指為違法。再者，原判決就上訴人所犯4 罪，分別維持
    第一審所量處之有期徒刑4 年（3罪）、4年2月（1罪），均
    不符刑法第74條規定之緩刑之要件，依法自不得為緩刑之宣
    告甚明。
四、上訴意旨徒謂：伊於偵、審中均已自白，犯後態度良好，且
    犯罪情節輕微，有情輕法重之情形，原審未適用刑法第59條
    規定酌減其刑，其量刑過重，有違罪責原則及比例原則。又
    伊非主動兜售毒品，係因吳宥慶一再拜託轉賣，一時失慮而
    誤觸刑典，況伊販賣之對象僅1 人，且非據以謀生，所犯各
    罪之犯罪類型、行為態樣、手段、動機均相同，犯罪所生惡
    害，尚屬輕微，足認犯罪情狀顯可憫恕，而有情輕法重之情
    ，原審於適用修正前毒品危害防制條例第17條第2 項減輕刑
    罰後，未再依刑法第59條酌減其刑，致伊無法適用刑法第74
    條為緩刑之諭知，判決尚有審酌餘地云云，係對原審刑罰裁
    量職權之適法行使及原判決已說明之事項，憑持己見任意指
    摘，難謂已符合法定之第三審上訴要件。
五、綜上，應認本件上訴違背法律上之程式，予以駁回。又本院
    為法律審，本案復從程序上駁回上訴，上訴人另請求本院依
    刑法第59條酌減其刑並諭知緩刑，於法不合，且均無從審酌
    ，附此敘明。
據上論結，應依刑事訴訟法第395條前段，判決如主文。
中    華    民    國   110    年    10    月    6     日
                  刑事第五庭審判長法  官  吳  信  銘  
                                  法  官  梁  宏  哲  
                                  法  官  沈  揚  仁  
                                  法  官  蔡  廣  昇  
                                  法  官  何  菁  莪  
本件正本證明與原本無異
                                  書記官
中    華    民    國   110    年    10    月    18    日